臺灣高雄地方法院交通事件裁定　　　　 100年度交聲字第86號
原處分機關　高雄市政府交通局
異　議　人
即受處分人　林帶金
上列異議人即受處分人因違反道路交通管理處罰條例案件，對於
高雄市政府交通局民國99年12月20日所為之處分（高市交裁字第
裁32-B00000000號），聲明異議，本院裁定如下：
    主  文
原處分撤銷，發回高雄市政府交通局。
    理  由
一、原處分意旨略以：異議人即受處分人林帶金於民國99年11月
    23日14時49分許，騎乘車牌號碼8GR-103 號重機車，在高雄
    市苓雅區○○○路83巷口，不慎擦撞由趙培瑜所騎乘，車牌
    號碼為552-DQX 號之重機車，並致人受傷後，卻未依規定留
    於現場處置，逕自騎乘上開重機車逃逸，而有「汽車駕駛人
    駕駛汽車肇事，致人受傷而逃逸」之違規事實，嗣經高雄市
    政府警察局製單舉發，原處分機關並依道路交通管理處罰條
    例第62條第4 項規定，裁處異議人罰鍰新臺幣（下同）6,00
    0 元、吊銷駕駛執照，1 年內不得考領駕駛執照等語。
二、異議意旨略以：異議人於99年11月23日騎乘機車至三多二路
    83巷前，被紅燈未停之趙培瑜撞擊，伊費力將機車穩住而未
    摔到後，心想伊沒受傷，車也未有明顯損壞，且係趙培瑜撞
    伊，伊不用也不想跟她理論，又怕紅燈亮起，影響車流，乃
    騎車前往民生醫院看牙，豈料，趙培瑜撞伊後自行摔倒，反
    指稱伊肇事逃逸，爰提出聲明異議，請求查明肇事責任等語
    。
三、按一行為同時觸犯刑事法律及違反行政法上義務規定者，依
    刑事法律處罰之。但其行為應處以其他種類行政罰或得沒入
    之物而未經法院宣告沒收者，亦得裁處之。前項行為如經不
    起訴處分或為無罪、免訴、不受理、不付審理之裁判確定者
    ，得依違反行政法上義務規定裁處之，行政罰法第26條定有
    明文。而觀諸該規定之立法理由：「一行為同時觸犯刑事法
    律及違反行政法上義務規定時，由於刑罰與行政罰同屬對不
    法行為之制裁，而刑罰之懲罰作用較強，故依刑事法律處罰
    ，即足資警惕時，實無一事二罰再處行政罰之必要。且刑事
    法律處罰，由法院依法定程序為之，較符合正當法律程序，
    應予優先適用。但罰鍰以外之沒入或其他種類行政罰，因兼
    具維護公共秩序之作用，為達行政目的，行政機關仍得併予
    裁處，故為第1 項但書規定。前述行為如經檢察官為不起訴
    處分或法院為無罪、免訴、不受理或不付審理（少年事件）
    之裁判確定，行政罰之裁處即無一事二罰之疑慮，故第2 項
    規定此時仍得依違反行政法上義務之規定裁處」，強調一事
    不二罰及刑事法律處罰程序優先之原則，是就裁處罰鍰而言
    ，原則上於刑事法律程序進行至有罪確定時，即不再處以屬
    行政罰之罰鍰，僅於刑事法律程序進行至不起訴處分或為無
    罪、免訴、不受理、不付審理之裁判確定時，方得繼續依違
    反行政法上義務規定裁處罰鍰。
四、經查，異議人因同一行為而涉犯刑法第185 條第4 項、第28
    4 條第1 項公共危險及過失傷害罪嫌，業經高雄市政府警察
    局苓雅分局於99年12月15日以高市警苓分偵字第0990038002
    號移送書，移請臺灣高雄地方法院檢察署偵辦，該署以100
    年度偵字第1619號偵辦，並於100 年1 月24日送調解報結．
    尚未偵查終結等情，有臺灣高等法院被告前案紀錄表、高雄
    市政府警察局苓雅分局100 年2 月28日高市警苓分偵字第10
    00004100號函暨所附移送書、異議人及被害人之警詢筆錄、
    診斷證明書各1 份、監視器擷取照片6 張等調查資料在卷可
    稽。又原處分認異議人有「汽車駕駛人駕駛汽車致人受傷而
    逃逸」之交通違規行為，因而裁罰異議人6,000 元罰鍰、吊
    銷異議人駕駛執照及1 年內不得考領駕駛執照，亦係以前開
    移送臺灣高雄地方法院檢察署檢察官偵辦之案件為據，有高
    雄市政府警察局99年11月23日高市警交字第B00000000 號舉
    發違反道路交通管理事件通知單、原處分機關99年12月20日
    高市交裁字第裁32-B00000000號違反道路交通管理事件裁各
    1 紙附卷供查。是異議人上開遭裁罰之交通違規事實，同時
    涉犯刑事法律，且其所涉之刑事案件尚未經不起訴處分或為
    無罪、免訴、不受理、不付審理之裁判確定，日後仍有接受
    刑事制裁之可能，尚非屬行政罰法第26條第2 項列舉之情形
    ，原處分機關若依法為行政裁決，將有使異議人同時遭受行
    政處分及刑事處罰之危險，顯與行政罰法第26條規定及其立
    法意旨相違背。從而，為符該規定避免一事二罰之立法意旨
    ，原處分機關自應俟上開刑事案件確定後，始得依行政罰法
    第26條第2 項之規定裁處，據此，原處分機關裁處異議人罰
    鍰6,000 元部分，顯非適法。至原處分機關所為吊銷異議人
    駕駛執照及1 年內不得考領駕駛執照部分，固屬上揭規定所
    指之「其他種類行政罰」，惟異議人是否確有前揭駕駛汽車
    肇事致人受傷而逃逸之事實，猶待檢察官偵查甚而法院審理
    認定，為避免事實認定有所歧異，且考量異議人倘有上開交
    通違規行為，其行為亦屬單一，其所應接受之罰鍰、吊銷駕
    駛執照及不得考領駕駛執照等法律效果俱無從分離，於為行
    政處分時，本不宜就該單一違規行為之處罰予以割裂而先後
    為之，自應由本院將原處分全部予以撤銷，並發回原處分機
    關，待上開刑事案件有確定之終局結果後，再由原處分機關
    視其情形一併依法而為裁處，以求妥適。
據上論斷，依道路交通事件處理辦法第19條前段，裁定如主文。
中    華    民    國  100     年    3     月    24    日
                  交通法庭  法  官  簡佩珺
以上正本證明與原本無異。
如不服本裁定應於送達後5日內向本院提出抗告狀。
中    華    民    國   100    年    3     月     25    日
                            書記官  蕭家玲